臺灣桃園地方法院刑事判決　　　　　　　96年度交訴字第37號
公　訴　人　臺灣桃園地方法院檢察署檢察官
被　　　告　甲○○
上列被告因業務過失致死案件，經檢察官聲請簡易判決處刑（95
年度偵字第7119號），本院改依通常程序，嗣被告於準備程序進
行中為有罪之陳述，經本院合議庭裁定由受命法官獨任進行簡式
審判程序，本院判決如下：
    主  文
甲○○從事業務之人，因業務上之過失致人於死，處有期徒刑拾
月。
    事  實
一、甲○○原係址設基隆市○○區○○路294 巷12號1 樓長好通
    運有限公司（下稱長好公司）所僱送貨司機，為從事業務之
    人。其於民國95年2 月24日下午，駕駛車牌號碼9S－671 號
    之營業小貨車，沿桃園縣桃園市○○路由春日路往中正路方
    向行駛，於同日15時許，行經莊敬路與經國路交岔路口時，
    擬左轉往經國路方向行駛，適有行人官步院步行於行人穿越
    道上由春日路往中正路方向穿越馬路，適甲○○駕駛上開小
    貨車原應注意汽車行近行人穿越道車前，應減速慢行，遇有
    行人穿越時，應暫停讓行人先行通過，依當時情況係天候為
    陰、日間有自然光線、前方視距良好、柏油路面平坦乾燥又
    無障礙物，並無不能注意之情事，竟疏未注意前方行人穿越
    道上正穿越經國路之官步院，迨見狀已煞車不及，致甲○○
    營業小貨車左前車頭碰撞官步院，官步院倒地並受有損傷後
    之硬腦膜下出血之傷害。嗣經員警據報到現場處理，甲○○
    在場，並當場承認為肇事人，對於未發覺之罪向警察機關自
    首接受裁判，而甲○○經送敏盛醫院及長庚醫院林口分院急
    救後，仍於95年2 月24日20時30分許不治死亡。
二、案經台灣桃園地方法院檢察署檢察官據報相驗後自動檢舉後
    聲請簡易判決處刑，本院認為不宜，改依通常程序審理。
    理  由
壹、程序部分：
    按檢察官聲請以簡易判決處刑之案件，經法院認為有刑事訴
    訟法第451 條之1 第4 項但書之情形者，應適用通常程序審
    判之，刑事訴訟法第452 條定有明文。查本案檢察官認被告
    涉有刑法第276 條第2 項之業務過失致死罪嫌，聲請簡易判
    決處刑，本經本院桃園簡易庭以95年度桃交簡字第1193號，
    以簡易程序審理，惟本院認本件不適於以簡易判決處刑，爰
    適用通常程序審理，合先敘明。又本件被告所犯係死刑、無
    期徒刑或最輕本刑為3 年以上有期徒刑以外之罪，其於準備
    程序中就被訴事實為有罪之陳述，經本院告知簡式審判程序
    之旨，並聽取公訴人、被告之意見後，爰依刑事訴訟法第27
    3 條之1 第1 項規定合議裁定由受命法官獨任進行簡式審判
    程序。
貳、實體部分：
一、訊據被告甲○○對於上開犯罪事實坦承不諱，並經證人即桃
    園分局同安派出所警員朱保岳於本院調查時結證屬實。被告
    乃系爭營業小貨車之駕駛，負責送貨，為從事業務之人，其
    於前開時、地駕駛系爭小貨車撞擊適步行在經國路行人穿越
    道上穿越經國路之被害人官步院而肇事，被害人官步院因而
    倒地並受有損傷後之硬腦膜下出血之傷害。經送敏盛醫院及
    長庚醫院林口分院急救後，仍於95年2 月24日20時30分許不
    治死亡等情，除已據被告於警詢、檢察官偵查及本院審理時
    所自承外，復有道路交通事故現場圖、道路交通事故調查報
    告表(一)(二)及現場照片9 張、長庚紀念醫院林口分院診斷證明
    書、台灣桃園地方法院檢察署勘（相）驗筆錄、相驗屍體證
    明書、驗斷書、相驗照片等在卷可憑。按汽車行近行人穿越
    道前，應減速慢行，遇有行人穿越時，無論有無交通警察指
    揮或號誌指示，均應暫停讓行人先行通過，道路交通安全規
    則第103 條定有明文。查依卷附之道路交通事故現場圖所繪
    製事發當時系爭營業小貨車停放之位置、被害人官步院血跡
    分布位置，佐以現場照片及證人即桃園縣政府警察局桃園分
    局同安派出所警員朱保岳於本院調查時證稱：「依據我們受
    訓的經驗，如果血跡是在斑馬線上，肯定這人不是行走在斑
    馬線上，而且以車重及載的物品重約二噸，．．．，以二噸
    多的車重撞到死者，而死者又陳屍在斑馬線前方二、三公尺
    處，可以推動死者原先是走在斑馬線上。」等語（見本院95
    年度桃交簡字第1193號卷第22頁），顯見被害人官步院於前
    開肇事時間，乃係沿莊敬路、經國路之交岔路口，由春日路
    往中正路方向經國路至明。又事發當時，天候為陰天、日間
    有自然光線、前方視距良好、柏油路面平坦乾燥又無障礙物
    ，有道路交通事故調查報告表(一)在卷可稽，被告駕駛系爭營
    業小貨車本即應注意汽車行近行人穿越道車前，應減速慢行
    ，遇有行人穿越時，應暫停讓行人先行通過，而依前述之當
    時情況，衡諸常情，被告又非不能注意，竟疏未注意暫停讓
    行人先行通過，致其所駕駛之小貨車左前車頭撞擊被害人官
    步院，被告顯有過失甚明。被告因前揭肇事，致被害人官步
    院倒地受傷，終因傷重不治死亡，則被告之前揭肇事，對於
    被害人之死亡，有相當之因果關係甚明。本案經本院送台灣
    省桃園縣車輛行車事故鑑定委員會鑑定亦同認被告「駕駛營
    業小貨車行近行人穿越道前未暫停讓行人先行通過為肇事原
    因」，有該委員會95年7 月27日桃縣行字第0955202203號函
    所附之鑑定意見書附卷可參，足證被告確有過失。綜上所述
    ，本件事證明確，被告業務過失致死犯行，堪以認定。至公
    訴人認被害人官步院橫越馬路云云，與上開說明不符，尚有
    誤會。
二、查被告甲○○案發當時係長好公司所僱送貨司機，為從事業
    務之人，業據其坦承在卷，並有行車執照及現場照片在卷可
    稽，核其所為，係犯刑法第276 條第2 項之業務過失致死罪
    。又按汽車駕駛人行經行人穿越道不依規定讓行人優先通行
    ，因而致人死亡，依法應負刑事責任者，加重其行至二分之
    一，道路交通管理處罰條例第86條第1 項定有明文。本件被
    告係在行人穿越道上撞及被害人因而致被害人於死，依法應
    依上開規定加重其刑。被告於肇事後，員警據報到場處理，
    被告在場，並當場承認為肇事人，業據證人朱保岳於本院調
    查時結證屬實，顯見其在前開犯罪未經警察機關發覺前即向
    處理員警坦承其為肇事者，申告車禍發生已致他人受傷之事
    實，而受裁判，核與自首之規定要件相當，應依刑法第62條
    前段減輕其刑，並依例先加重後減輕之。再刑法及刑法施行
    法部分條文業經修正公布，並均於95年7 月1 日施行。修正
    後刑法第2 條第1 項之規定：「行為後法律有變更者，適用
    行為時之法律。但行為後之法律有利於行為人者，適用最有
    利於行為人之法律」，係規範行為後法律變更所生新舊法比
    較適用之準據法，於新法施行後，應適用新法第2 條第1 項
    之規定，為「從舊從輕」之比較；比較時應就罪刑有關之共
    犯、未遂犯、想像競合犯、牽連犯、連續犯、結合犯，以及
    累犯加重、自首減輕暨其他法定加減原因（如身分加減）與
    加減例等一切情形，綜其全部罪刑之結果而為比較（最高法
    院95年第8 次刑庭會議決議參照）。查：
  (一)本件被告行為後法律有變更，關於刑法第276 條第2 項之業
    務過失致死罪之法定罰金刑部分，由原定貨幣單位銀元3000
    元以下罰金，並依罰金罰鍰提高標準條例第1 條前段規定提
    高為10倍（提高後折算為新臺幣9 萬元以下罰金），經依修
    正後刑法施行法第1 條之1 第1 項、第2 項前段規定，修正
    為貨幣單位為新臺幣，並就所定數額提高為30倍，亦即修正
    為新臺幣9 萬元以下罰金；而法定罰金刑最低度部分，由修
    正前刑法第33條第5 款規定為銀元1 元以上，依罰金罰鍰提
    高標準條例第1 條前段提高為10倍（提高後折算為新臺幣30
    元），修正後刑法第33條第5 款則修正為新臺幣1 千元以上
    ，以百元計算；比較行為時法與裁判時法，關於修正之罰金
    刑最高度部分，行為時法與裁判時法輕重相同，行為時法並
    無不利於被告情形，而就修正之罰金刑最低度部分，行為時
    法較有利於被告；自應依修正後刑法第2 條第1 項前段之規
    定，適用行為時法。
  (二)又刑法第62條自首之規定，於94年1 月7 日修正公布，並於
    95年7 月1 日施行，修正前刑法第62條規定「對於未發覺之
    罪自首而受裁判者，減輕其刑，但有特別規定者，依其規定
    」，修正後第62條規定為「對於未發覺之罪，自首而受裁判
    者，得減輕其刑。但有特別規定者，依其規定」，比較前述
    新、舊法結果，修正後規定之刑法改採「得減輕其刑」而非
    「應減輕其刑」自不利於行為人，則應依修正後刑法第2 條
    第1 項前段規定，適用行為時（即修正前）之法律。
    爰審酌被告營業小貨車司機，為從事業務之人，對於道路交
    通安全規則之相關規定，應比一般人更加熟稔並注意遵守，
    竟於前開時、地，見被害人正穿越行人穿越道未暫停讓被害
    人先通過，而撞擊被害人，致其倒地受有傷害，並因而傷重
    不治死亡，其犯罪手段，所受之損害、犯罪後坦承犯行，已
    與被害人家屬調解，有桃園縣蘆竹鄉調解委員會調解書在卷
    可稽，然未完全履行調解內容，尚有新台幣746,000 元無能
    力再支付等一切情狀，量處如主文所示之刑，以示懲儆。
據上論斷，應依刑事訴訟法第452 條、第273 條之1 第1 項、第
299 條第1 項前段，修正後刑法第2 條第1 項、刑法第276 條第
2 項、修正前刑法第62條前段，刑法施行法第1 條之1 第1 項、
第2 項前段，道路交通管理處罰條例第86條第1 項，判決如主文
。
本案經檢察官姚重珍到庭執行職務。
中　　華　　民　　國　　96　　年　　4 　　月　　9 　　日
                  交通法庭    法　官　徐  培  元
以上正本證明與原本無異。
                              書記官  楊  美  慧
中　　華　　民　　國　　96　　年　　4 　　月　　9 　　日
如不服本判決，應於收受送達後10日內向本院提出上訴書狀，其
未敘述上訴之理由者並得於提起上訴後十日內向本院補提理由書
（均須按他造當事人之人數附繕本）。
附錄：本案論罪科刑法條全文
中華民國刑法第276條
（過失致死罪）
因過失致人於死者，處2年以下有期徒刑、拘役或2千元以下罰金
。
從事業務之人，因業務上之過失犯前項之罪者，處5年以下有期
徒刑或拘役，得併科3千元以下罰金。
